【裁判字號】    89,訴,92
【裁判日期】    890309
【裁判案由】    野生動物保育法
【裁判全文】
臺灣板橋地方法院刑事判決                            八十九年度訴字第九二號
    公  訴  人  臺灣板橋地方法院檢察署檢察官
    被      告  乙○○
右列被告因違反野生動物保育法案件，經檢察官提起公訴（八十八年度偵字第二四九
五六號），本院判決如左：
    主  文
乙○○共同連續違反保育類野生動物之產製品，非經中央主管機關之同意，不得輸入
之規定，未經中央主管機關同意，輸入保育類野生動物之產製品，處有期徒刑捌月，
緩刑肆年。
扣案印度鋸背龜之背甲個、猴頭壹個及河馬犬齒壹支均沒收。
    事  實
一、乙○○為香港地區人民，明知保育類野生動物之產製品，非經中央主管機關之同
    意，不得輸入，竟與其祖母「蘇付」（年籍不詳之香港地區人民）、年籍不詳之
    成年男子陳建明（香港地區人民）及甲○○（業本院判決有罪確定）共同基於概
    括犯意之聯絡，由乙○○居間聯繫洽妥其配偶之大嫂甲○○任在台之收件人，並
    由陳建明、蘇付以蘇付之名義於民國（下同）八十七年十一月十日，以「臺北縣
    三重市○○○路六巷一號，甲○○」為收件人，自香港郵寄「保育類野生動物產
    製品─印度鋸背龜之背甲個」，將之輸入臺灣地區，復於八十七年十二月三日
    ，再以上址甲○○為收件人，自香港郵寄「保育類野生動物產製品－猴頭壹個、
    河馬犬齒壹支」，將之輸入臺灣地區，而共同連續違反保育類野生動物之產製品
    ，非經中央主管機關之同意，不得輸入之規定，未經中央主管機關之同意，輸入
    保育類野生動物產製品。嗣先後經台北關稅局循線查獲，並扣得上開印度鋸背龜
    之背甲個、猴頭壹個、河馬犬齒壹支。台北關稅局先將甲○○移送台灣台北地
    方法院檢察署核轉台灣板橋地方法院檢察署偵查起訴後，在本院審理時發現上情
    。
二、案經臺灣板橋地方法院檢察署檢察官自動檢舉後偵查起訴。
    理  由
一、訊據被告乙○○對右揭事實坦承不諱，核與共犯甲○○到庭供述及本院八十八年
    度訴字第一二三五號訊問及審理時供述情節相符，而扣案之「印度鋸背龜之背甲
    個」、「猴頭壹個、河馬犬齒壹支」，分由共犯「蘇付」、「陳建明」以「蘇
    付」名義於八十七年十一月十日、八十七年十二月三日，以「臺北縣三重市○○
    ○路六巷一號，甲○○」為收件人，自香港郵寄輸入臺灣地區，有發遞單（第Ｌ
    ＣＶＮＩＺ0000000000號、第二ＭＺＮＩＺ0000000000號
    ）影本足參（見臺灣臺北地方法院檢察署八十八年度偵字第一一０七九號卷第二
    頁、第十四頁），又扣案之上開「印度鋸背龜之背甲個」，經財政部台北關稅
    局台北郵局支局送請行政院農業委員會轉送相關單位鑑驗，認扣案「動物龜殼」
    係「來自澤龜科〔Family Emydidae〕動物，印度鋸背龜〔Kachuga tecta〕之背
    甲，屬保育類野生動物之產製品」，有行政院農業委員會八十七年十二月二十二
    日（八七）農林字第八七一０八一七號函及台北市立動物園八十七年十二月三日
    北市動園動字第四０五八號函附卷可按（見同上偵查卷第五頁至第九頁）；又扣
    案之檢品「疑似豬牙」壹支，經檢驗結果發現其外形呈彎曲三角形，具有牙質類
    特有之螢光反應，其橫切面呈三角形並發現有白堊質環繞在外，為河馬犬齒〔
    Hippopotamus canines〕之特徵，屬保育類野生動物產製品，而扣案之檢品「疑
    似猴頭壹個」，係來自靈長目獼猴科〔Family Cercopithecidae〕動物骨頭，屬
    保育類野生動物產製品，此有行政院農業委員會八十八年一月七日（八八）農林
    字第八八一００四四八號函、臺北市立動物園八十七年十二月二十九日八七北市
    動園字第四三六八號函、法務部調查局（八七）000000000號鑑驗通知
    書足佐（見同上偵卷第十四頁至第十九頁）。再如事實欄所示物品，分由「蘇付
    」之人於八十七年十一月十日、八十七年十二月三日，以「臺北縣三重市○○○
    路六巷一號，甲○○」為收件人，自香港郵寄輸入臺灣地區，業見前述，證人甲
    ○○亦供述：「郵包是我小姑的先生乙○○的朋友從香港寄過來的」（見本院八
    十八年度訴字第一二三五號案卷八十八年九月一日訊問筆錄），核與被告乙○○
    所供「郵包是朋友陳建明寄的，蘇付是我祖母，僅是出名」情節互核相符，足見
    上開扣案物確係被告乙○○之友人陳建明所郵寄者，堪認被告乙○○與「陳建明
    」、「蘇付」及甲○○就事實欄所示犯行，確有犯意聯絡與行為分擔，為共同正
    犯。是本件事證明確，被告犯行堪予認定。
二、核被告所為，係違反野生動物保育法第二十四條第一項之規定，應依同法第四十
    條第一項第一款之規定處斷。其先後二次犯行，時間緊接，所犯構成要件相同，
    顯係基於概括之犯意為之，依連續犯之規定，論以一罪，並加重其刑。被告乙○
    ○與陳建明、「蘇付」及甲○○間，有犯意聯絡與行為分擔，為共同正犯。爰審
    酌被告犯罪之動機、目的、手段、所生之危害及犯罪後坦承犯行態度良好等一切
    情狀，量處如主文所示之刑。末查被告前未曾受有期徒刑以上刑之宣告，有台灣
    高等法院檢察署刑案紀錄簡覆表在卷可憑，其因一時失慮，偶罹本罪，經此罪刑
    之宣告，自當知所警惕，諒無再犯之虞，是本院認被告所受本件刑之宣告以暫不
    執行為適當，爰併予宣告緩刑肆年，以啟自新。
三、扣案印度鋸背龜之背甲個、猴頭壹個、河馬犬齒壹支，均係查獲之保育類野生
    動物產製品，爰依野生動物保育法第五十二條第一項後段規定宣告沒收之。
據上論斷，應依刑事訴訟法第二百九十九條第一項前段，野生動物保育法第四十條第
一項第一款、第五十二條第一項後段，刑法第十一條前段、第二十八條、第五十六條
、第七十四條第一款，判決如主文。
本案經檢察官黃明絹到庭執行職務。
中      華      民      國      八十九      年    三      月     九     日
                                      臺灣板橋地方法院刑事第三庭
                                          法  官  林  惠  玲
右正本證明與原本無異
如不服本判決應於送達後十日內向本院提出上訴狀
                                          書記官  陳  淑  芳
中      華      民      國      八十九      年    三      月    十四    日
附錄本案論罪科刑法條全文：
野生動物保育法第四十條：
有下列情形之一，處六月以上五年以下有期徒刑，得併科新臺幣三十萬元以上一百五
十萬以下罰金：
   一、違反第二十四條第一項規定，未經中央主管機關同意，輸入或輸出保育類野
       生動物之活體或其產製品者。
   二、違反第三十五條第一項規定，未經主管機關同意買賣或意圖販賣而陳列、展
       示保育類野生動物或瀕臨絕種及珍貴稀有野生動物產製品者。
以犯前項之罪為常業者，處一年以上七年以下有期徒刑，得併科新臺幣五十萬元以上
二百五十萬元以下罰金。


司法院資訊處製作；財團法人民間司法改革基金會備份。
